最高法院刑事判決　　　　　　九十六年度台上字第二五五八號
上　訴　人　台灣高等法院檢察署檢察官
被　　　告　甲○○（原名陳炳煌）
上列上訴人因被告違反槍砲彈藥刀械管制條例案件，不服台灣高
等法院中華民國九十四年六月三十日第二審判決（九十四年度上
訴字第八七八號，起訴案號：台灣新竹地方法院檢察署九十三年
度偵字第四五六九號），提起上訴，本院判決如下：
    主  文
原判決關於未經許可持有可發射子彈具有殺傷力之改造玩具手槍
部分撤銷，發回台灣高等法院。
    理  由
本件原判決維持第一審關於論處被告甲○○未經許可，持有可發
射子彈具有殺傷力之改造玩具手槍（累犯）罪刑部分之判決，駁
回被告該部分在第二審之上訴，固非無見。（檢察官對被告另犯
持有刀械罪部分並未上訴）
惟查：一、「上訴期間為十日，自送達判決後起算。」「提起上
訴，應以上訴書狀提出於原審法院為之。」刑事訴訟法第三百四
十九條前段、第三百五十條第一項分別定有明文。本件被告甲○
○因違反槍砲彈藥刀械管制條例案件，經第一審判決後，於民國
九十四年二月三日送達第一審判決正本與被告收受（未獲會晤被
告本人，已將文書交與有辨別事理能力之同居人，送達證書上蓋
用被告之母鍾梅櫻印文收受），有送達證書附卷可按（見第一審
卷第九七頁）；又因被告之送達處所新竹市○區○○里○鄰○○
路四四八號，與應為訴訟行為之第一審法院台灣新竹地方法院所
在地，同在新竹市境內，依司法院訂頒「法院訴訟當事人在途期
間標準」第二條規定，並無在途期間，經計算其上訴期間，應於
九十四年二月十四日屆滿（因期間末日同年月十三日為星期日而
順延一日）。茲被告不服第一審判決，於九十四年二月十七日始
提起第二審上訴（見原審卷第九─一頁），揆諸上開說明，似已
逾上訴期間多日，其所為第二審之上訴即非合法。究竟本件第一
審對被告之送達判決正本是否合法？被告是否係在上訴期間屆滿
前提起第二審上訴？攸關認定該第二審上訴之適法與否，原審未
為審認明白，遽為駁回第二審上訴之實體判決，於法自難謂並無
違誤。二、被告行為後，槍砲彈藥刀械管制條例業於九十四年一
月二十六日修正公布，刪除第十一條條文，並將未經許可，製造
、持有第四條第一項第一款所定其他可發射金屬或子彈具有殺傷
力之各式槍砲等行為者，併入於第八條處罰，原第十一條第四項
之法定刑「處一年以上七年以下有期徒刑，併科新台幣七百萬元
以下罰金。」修正後亦提高為「處三年以上十年以下有期徒刑，
併科新台幣七百萬元以下罰金。」原判決認定被告自九十三年七
、八月間某日購得具有殺傷力仿 BERETTA廠M9型半自動手槍製造
之玩具手槍換裝土造金屬槍管而成之改造手槍一枝，而未經許可
，非法持有該改造手槍，迄九十三年八月三十日為警查獲，此部
分行為核犯「槍砲彈藥刀械管制條例第十一條第四項未經許可持
有可發射子彈具有殺傷力之槍枝罪」（並與另犯之未經許可持有
子彈部分依想像競合犯從一重處斷，及與另犯未經許可持有刀械
部分，犯意各別，分論併罰）等情，因而維持第一審該部分之科
刑判決，駁回被告在第二審之上訴；惟原審於九十四年六月三十
日判決時，上述槍砲彈藥刀械管制條例業經修正公布生效，原判
決理由雖載被告觸犯槍砲彈藥刀械管制條例第十一條第四項未經
許可持有可發射子彈具有殺傷力之槍枝罪，但未說明如何比較新
舊法之結果，以修正前行為時法對被告比較有利之理由，亦屬無
可維持。以上或為上訴意旨所指摘，或為本院得依職權調查之事
項，應認原判決關於未經許可，持有可發射子彈具有殺傷力之改
造玩具手槍部分有撤銷發回更審之原因。
據上論結，應依刑事訴訟法第三百九十七條、第四百零一條，判
決如主文。
中　　華　　民　　國　九十六　年　　五　　月　　十　　日
                      最高法院刑事第六庭
                          審判長法官  呂　潮　澤
                                法官  吳　昆　仁
                                法官  孫　增　同
                                法官  趙　文　淵
                                法官  吳　　　燦
      本件正本證明與原本無異
                                      書  記  官
中　　華　　民　　國　九十六　年　　五　　月　 十六　 日
                                                      v
